臺灣高等法院刑事判決　　　　　　　100年度交上易字第231號
上　訴　人　臺灣臺北地方法院檢察署檢察官
被　　　告　石鴻溢
上列上訴人因被告過失傷害案件，不服臺灣臺北地方法院100 年
度交易字第319號，中華民國100年6 月24日第一審判決（起訴案
號：臺灣臺北地方法院檢察署100 年度偵字第7841號，經原審裁
定依簡式審判程序審理），提起上訴，本院判決如下：
    主  文
上訴駁回。
    事  實
一、石鴻溢考領有合法之職業大客車駕駛執照，受雇於大有巴士
    股份有限公司（於本件車禍發生後，業已離職），擔任該公
    司所有車號305-FN號營業大客車（第262 號路線公車）之駕
    駛，平日以駕駛營業大客車載送乘客為業，係從事駕駛業務
    之人，於民國99年11月9日上午10時許，駕駛上開第262號路
    線公車，沿臺北市中正區○○○路○ 段南往北方向行駛，行
    經重慶南路3 段115號前，適有王啟東騎乘車號NV9-807號普
    通重型機車沿同向行駛，並在石鴻溢所駕駛上開車號公車之
    右側併行前進，石鴻溢本應注意兩車併行時，應保持行車安
    全間隔（起訴書誤載為「車前狀況」，應予更正），並隨時
    採取必要之安全措施，而依當時情況天氣晴、日間自然光線
    、柏油路面乾燥、無障礙物、視距良好，並無不能注意之情
    事，竟疏未注意應與在其公車右側併行，由王啟東所騎乘之
    機車保持行車之安全間隔，而王啟東亦疏未注意及此，兩車
    未能保持行車之安全間隔，石鴻溢所駕駛之前開車號公車之
    右前車門因而與王啟東所騎乘之上開車號普通重型機車之左
    側車身發生擦撞，致王啟東人車倒地，而受有左眼角、左肘
    、左手及左膝多處挫擦傷（起訴書誤載「擦傷」，應予更正
    ）等傷害。石鴻溢於本件肇事後，留在事故現場，並主動向
    前往事故現場處理，且尚不知肇事者為何人之臺北市政府警
    察局中正第二分局交通分隊員警吳友智坦承肇事，而願接受
    裁判。
二、案經王啟東訴由臺北市政府警察局中正第二分局移送臺灣臺
    北地方法院檢察署檢察官偵查起訴。
    理  由
一、按被告以外之人於審判外之言詞或書面陳述，除法律有規定
    者外，不得作為證據。又被告以外之人於審判外之陳述，雖
    不符合同法第159條之1至第159條之4之規定，但經當事人於
    審判程序同意作為證據，法院審酌該言詞陳述或書面陳述作
    成時之情況，認為適當者，亦得為證據；當事人、代理人或
    辯護人於法院調查證據時，知有第159條第1項不得為證據之
    情形，而未於言詞辯論終結前聲明異議者，視為有前項之同
    意。刑事訴訟法第159條第1項及第159條之5分別定有明文。
    查本判決下列所引用之各該被告以外之人於審判外之言詞、
    書面陳述，雖屬傳聞證據，惟檢察官、被告於本院審理中均
    表示同意作為證據而不予爭執（見本院卷第16反-17 、24反
    頁），且迄至言詞辯論終結前亦未再聲明異議，本院審酌上
    開證據資料製作時之情況，尚無違法不當及證明力明顯過低
    之瑕疵，亦認為以之作為證據應屬適當，揆諸前開規定，認
    均有證據能力。
二、上揭犯罪事實，業據被告於原審及本院審理中均坦承不諱，
    核與證人即告訴人王啟東於警詢、偵查中指訴兩車發生交通
    事故之情節大致相符，並有道路交通事故現場圖、道路交通
    事故補充資料表、道路交通談話紀錄表、道路交通事故調查
    報告表(一)、(二)、臺北市政府警察局交通警察大隊道路交通事
    故初步分析研判表、車禍現場照片在卷可稽（見100 偵7841
    號卷第18-24、32-49頁）。又觀諸前揭交通事故調查報告所
    載，案發當時天候晴、日間自然光線、柏油路面、乾燥無缺
    陷、無障礙物、視距良好，車子本身亦無突發之狀況，並無
    不能注意之情形，被告竟疏未注意應與併行由告訴人所騎乘
    之普通重型機車，保持行車之安全間隔，肇致本件車禍之發
    生。且本件行車事故經送請臺北車輛行車事故鑑定委員會鑑
    定結果，亦認被告駕駛上開車號公車，行經上揭路段時，未
    與同向併行之告訴人機車保持行車安全間隔，為本件肇事原
    因，此有臺北市交通事件裁決所100年3月10日北市裁鑑字第
    10030100400號函檢附鑑定意見書附卷足佐（見同上偵卷第9
    -12 頁），益徵被告就本件車禍之發生具有過失至明。而告
    訴人確因本件車禍致受有左眼角、左肘、左手、左膝多處挫
    擦傷之傷害，於同日前往誠泰醫院治療一節，亦有該院99年
    11月10日診斷證明書附卷可佐（見同上偵卷第31頁），足認
    被告上開任意性之自白，應與事實相符，堪予採信。綜上，
    被告就本件車禍之發生確有過失，而告訴人亦因本件車禍而
    受有前揭傷害，被告之過失行為與告訴人之傷害結果間，具
    有相當因果關係。是本件事證已臻明確，被告過失傷害犯行
    ，洵堪認定。
三、按刑法上所謂之業務，係指以反覆同種類之行為為目的之社
    會活動而言。本件被告係大有巴士公司之公車司機，平日以
    駕駛該公司上開車號之公車載送乘客為業，係從事駕駛業務
    之人，事發時間正在駕駛該公司所營公車等情，業據被告供
    認不諱，並有該公車照片在卷可佐（見同上偵卷第41、42頁
    ）。揆諸前開說明，「駕駛」即屬被告個人基於其社會地位
    繼續反覆執行之事務，為從事駕駛業務之人。核被告所為，
    係犯刑法第284條第2項前段之業務過失傷害罪。又被告於車
    禍發生後，留在現場，嗣警員據報前往車禍發生地點處理時
    ，並主動向前來處理之警員楊易青坦承肇事，而願接受裁判
    ，有臺北市○○○○○道路交通事故肇事人自首情形紀錄表
    在卷足憑（見同上偵卷第25頁），是就本件業務過失傷害，
    可認被告已符合刑法自首之要件，應依刑法第62條前段規定
    ，減輕其刑。又檢察官起訴雖指告訴人因此僅受有左眼角、
    左肘、左手多處挫擦傷之傷害，並未就告訴人之左膝擦傷部
    分予以起訴，惟上開誠泰醫院之診斷證明書業已明確記載告
    訴人除受有上開檢察官所指之多處挫擦傷外，亦同時受有左
    膝挫擦傷，是此部分雖未經起訴，惟與上開起訴經認定有罪
    部分為實質上一罪關係，應為起訴效力所及，本院自應併予
    審理，附此敘明。
四、原審以被告犯罪事證明確，適用刑法284條第2項前段、第62
    條前段、第41條第1項前段，刑法施行法第1條之1 等規定，
    並審酌被告之過失程度，及本件車禍發生，告訴人駕駛普通
    重型機車，行經上揭路段，與被告所駕駛之公車併行時，亦
    同未與被告所駕駛之公車保持行車安全間隔，亦有過失，並
    考量被告犯後坦認肇事，態度尚佳，及被害人所受之傷害、
    被告之智識程度、家庭經濟狀況等一切情狀，量處其拘役30
    日，併諭知如易科罰金，以新台幣1千元折算1日之折算標準
    。經核其認事用法，俱無違誤，量刑亦屬妥適，檢察官上訴
    意旨以被告未與告訴人和解，難認有悔意，認原審量刑過輕
    云云，然和解能否達成，原因可能非僅一端，被告已陳明其
    因沒有工作難以賠償之情，告訴人自應循民事途徑解決，尚
    無從據此認被告犯後態度不佳、無悔意，而予從重量刑，是
    本件上訴爭執原審適法裁量權之行使，為無理由，應予駁回
    。
據上論斷，應依刑事訴訟法第368條，判決如主文。
本案經檢察官鄭龍照到庭執行職務。
中    華    民    國   100    年    9     月    5     日
                  刑事第二十二庭審判長法  官  郭雅美
                                      法  官  李麗珠
                                      法  官  洪于智
以上正本證明與原本無異。
不得上訴。
                                      書記官  強梅芳
中    華    民    國   100    年    9     月    6     日
附錄：本案論罪科刑法條全文
中華民國刑法第284條
因過失傷害人者，處6月以下有期徒刑、拘役或5百元以下罰金，
致重傷者，處1年以下有期徒刑、拘役或5百元以下罰金。
從事業務之人，因業務上之過失傷害人者，處1 年以下有期徒刑
、拘役或1千元以下罰金，致重傷者，處3年以下有期徒刑、拘役
或2千元以下罰金。